臺灣新竹地方法院民事判決　　　　　　　91年度重訴字第39號
原　　　告　新竹縣竹北市農會
法定代理人　甲○○
訴訟代理人　彭火炎律師
　　　　　　張玉琳律師
被　　　告　丙○○
訴訟代理人　林進塗律師
上列當事人間返還消費借貸款事件，本院就被告丙○○部分於民
國96年6月6日先行辯論終結，判決如下：
    主  文
原告之訴駁回。
訴訟費用由原告負擔。
    事實及理由
甲、程序部分
    本件原告起訴請求被告丙○○、丁○○、乙○○三人返還消
    費借貸款及約定之利息、違約金，經兩造同意，就被告丙○
    ○部分，先行辯論審結，合先敘明。
乙、實體部分
一、原告起訴主張
   （一）被告丁○○，於民國九十年三月三十日邀同被告魏仁
         傑與另被告乙○○為連帶保證人，向原告借款新台幣
         （下同）一千五百萬元，約定於九十二年三月三十日
         清償，利息按年息百分之七點六五計付，遲延履行時
         ，逾期六個月以內部分，按上開利率百分之十，逾期
         超過六個月部分，按上開利率百分之二十加付違約金
         。惟清償期屆至後，主債務人丁○○並未清償借款，
         依據連帶保證法律關係請求被告給付如聲明所示。
   （二）87年8月13日之以被告丙○○土地設定抵押權之抵押權
         設定契約書、87年8月14日權利登記申請書、87年12月
         23 日之抵押權設定契約書、同日約定書、被告丙○○
         之同意書、89年12月29日之借據等資料所蓋印文皆與
         被告丙○○之印鑑證書印文相符，被告抗辯其不知本
         件借款云云，應非可採。又被告於本件借據上之印章
         究為何來，先稱借據上之印文非其印章所蓋印，嗣又
         改稱係丁○○所偽刻印章蓋用云云，橫諸常情，被告
         丙○○應無使用非其印章或伊不知情之印章申請印鑑
         證明書交付被告丁○○使用，故其抗辯印章非其交付
         被告丁○○云云，顯非可採。另被告抗辯，其因第三
         人向被告丙○○購買土地，必須繳納分期付款利息二
         百萬元，故需印鑑證明，才由被告丁○○陪同，攜帶
         87 年8月13日所刻之印章前往戶政事務所辦理印鑑證
         明，同時領取二份交付丁○○代領二百萬元利息，被
         告丁○○未經被告丙○○同意，而將上開印鑑證明用
         以向原告申辦借款云云。然利息之債不需他人代領，
         僅需轉入本人帳戶即可，縱然代領亦無需印鑑證明，
         因此，被告丙○○辯稱，印鑑證明為被告丁○○騙取
         ，擅自用於設定本件借款之抵押權云云，應非事實。
         綜上，被告丙○○交付被告丁○○印鑑證明及印鑑章
         ，被告丁○○乃持上開印鑑證明及印鑑章向原告抵押
         借貸，被告應依據民法第169條規定，依據表現代理之
         法理，對於善意第三人之原告負授權人之責，就本件
         之借貸負連帶清償之責。
   （三）聲明：被告丙○○應給付新台幣一千五百萬元，及自
         九十年十一月二十七日起至清償日止按年息百分之七
         點六五計算之利息，暨自民國九十年十一月三十日起
         至清償日止，逾期六個月內，按上開利率百分之十，
         逾期超過六個月部分，按上開利率百分之二十計算之
         違約金。
二、被告之抗辯，被告並未與原告有金融上之往來，亦未向原告
    借貸原告主張之一千五百萬元借款。被告丁○○為被告丙○
    ○之子，被告丁○○未經被告丙○○之同意及授權，盜用被
    告之印章、偽造被告之簽名，簽名蓋印於原告之借據連帶保
    證人欄下，又竊取丙○○所有之坐落新竹縣新埔鎮○○段一
    四四三、一四四四、一四四五、一四四六等四筆土地及同段
    一四九○、一五○六等二筆土地之權狀等物，為原告辦理最
    高限額抵押一千五百萬元及二百四十萬元之抵押權設定。丁
    ○○之偽造有價證券等案件，業經被告提起告訴，並經新竹
    地方法院檢察署檢察官起訴，本院刑事庭、台灣高等法院均
    判決丁○○偽造有價證券等罪刑明確，判處有期徒刑四年。
    本件借款本與被告無關，原告依據連帶保證法律關係，請求
    被告給付借款、利息及遲延利息，非有理由，請求駁回原告
    之訴。
三、本件爭執之要點主要為被告是否為本件借款之連帶保證人？
    原告所提出之借據連帶保證人欄之印章是否為真正，簽名是
    否為被告丙○○所為？
四、法院之判斷
（一）原告主張被告為本件借款之連帶保證人等情，雖提出借據
      、授信約定書及放款交易明細表各乙紙為證，惟被告抗辯
      上開之借據、授信約定書之簽名、蓋印均非其所為。因此
      ，原告應先證明上開借據及授信約定書「丙○○」之簽名
      為被告親簽及印章為被告蓋用。經查：被告主張其子丁○
      ○在新竹縣新埔鎮下寮里6鄰下枋寮19號被告住處，利用
      被告未加防備之便，竊取丙○○之國民身分證、印章及其
      所有之新竹縣新埔鎮○○里○○○○段15之3地號、新埔
      鎮○○段1443、1444、1445、1446及1490、1506地號土地
      所有權狀等物。得手後於87年7月21日向原告，以自己名
      義為借款人提出借款申請書，表示將以被告為連帶保證人
      及以被告所有坐落新竹縣新埔鎮○○段1443、1444、
      1445、1446地號土地作為擔保辦理借款1,300萬元。嗣於
      87年8月13日，丁○○以上揭四筆土地為抵押物，私自設
      定最高限額1,560萬元之抵押權供作其向竹北市農會借款
      之擔保，再於同年8月19日，丁○○偕同訴外人梁文魁至
      原告營業處，由梁文魁假冒被告在「質押放款借據」之連
      帶保證人欄內，偽造丙○○之簽名，並以丁○○所竊取之
      被告印章盜蓋印文4枚，使原告誤以為被告有擔保借款之
      意思，而於同日據以撥款1,300萬元至丁○○所有之帳戶
      內等情，業據丁○○於偽造文書等刑事案件中坦承不諱，
      並有證人梁文魁於檢察官偵訊時亦坦承，本件借款之借據
      、授信約定書上之簽名皆為其冒充被告丙○○所為，並比
      對被告丙○○前於任職之第一商業銀行時所簽具之文件之
      簽名，與原告提出之借據簽名筆跡確實不同，且丁○○之
      因本件之偽造文書及其他之偽造有價證券等犯行，迭經本
      院刑事庭判處有期徒刑肆年，經被告丁○○上訴台灣高等
      法院，仍認定被告丁○○與訴外人梁文魁共同偽造被告丙
      ○○之簽名及以竊得之被告丙○○印章盜蓋印文，偽造本
      件之借據及授信約定書犯行，連同其他之偽造有價證券犯
      行，判處被告丁○○有期徒刑四年，以上皆有本院依職權
      調閱台灣新竹地方法院檢察署91年度偵字2909號偽造文書
      案件偵查卷宗、91年度發查字第197號偽造文書案件偵查
      卷宗、本院刑事庭93年度訴字第257號偽造文書案件刑事
      卷宗、台灣高等法院95年度上訴字第583號偽造有價證券
      刑事卷宗，複印上開卷宗附於本卷內可參。因此，本件借
      款之借據及授信約定書上簽名、蓋印既為訴外人梁文魁冒
      充被告所為，被告抗辯，其未簽名、蓋印於原告提出之借
      據及授信約定書，亦無為本件借款之連帶保證人之意思等
      語，自為可採。
（二）按由自己之行為表示以代理權授與他人，或知他人表示為
      其代理人而不為反對之表示者，對於第三人應負本人之責
      任。但第三人明知其無代理權或可得而知者，不在此限，
      民法第169條定有明文。在本人之行為或不行為造成代理
      權存在的表徵（權利外觀），引起善意相對人之信賴時，
      為維護交易安全，應使本人負其責任，此為產生表現代理
      之制度之由（王澤鑑先生，基本理論債之發生，作者自版
      ，1999年10月，第三五三頁參照）。就本件借款係被告丁
      ○○騙取被告丙○○印鑑證明及竊取被告丙○○之印章，
      並偕同訴外人梁文魁冒充被告丙○○，向原告為借款之意
      思表示，並冒簽丙○○之姓名，盜用丙○○之印章於借據
      及授權約定書，完成對原告之對保手續，其論證已如上述
      。且原告並無證據可證明用於辦理抵押權登記之印章及印
      鑑證明係被告丙○○出於自願交付予被告丁○○，故本件
      並無因被告丙○○之行為而使原告產生信賴之權利外觀。
      原告之所以同意借款予被告丁○○，係因其遭被告丁○○
      及訴外人梁文魁使用詐術，使原告之承辦員相信被告丙○
      ○親自到其營業處辦理對保事宜，已有擔任保證人之意思
      ，並非因為被告丙○○有何行為引起原告之信賴，相信被
      告丁○○或訴外人梁文魁有經被告丙○○之授權，與上開
      表現代理之要件不符，難認有表現代理法則之適用。從而
      ，原告主張被告應依據表現代理法則負本人之責，尚非有
      理
（三）綜上所陳，本件借款之連帶保證人欄內之「丙○○」之簽
      名、蓋用印章於原告提出之借據及授信約定書並非被告丙
      ○○所為，被告丙○○並無向原告為同意擔任本件借款連
      帶保證人之意思表示，因此，難認被告丙○○為本件借款
      之連帶保證人。被告丙○○既非本件借款之連帶保證人，
      從而，原告依據連帶保證法律關係，請求被告給付如原告
      之聲明，難謂有理，不能准許，應駁回原告之訴。
四、訴訟費用負擔之依據：民事訴訟法第78條。
中　　華　　民　　國　　96　　年　　6 　　月　　20　　日
                  民事第一庭    法　官　黃珮禎
以上正本係照原本做成。
如對本判決上訴，須於判決送達後20日內向本院提出上訴狀。
                                書記官  江靜玲
中　　華　　民　　國　　96　　年　　6 　　月　　20　　日
